【裁判字號】    89,台抗,111
【裁判日期】    890316
【裁判案由】    違反野生動物保育法聲請再審抗告
【裁判全文】
最高法院刑事裁定                                八十九年度台抗字第一一一號
    抗  告  人  臺灣高等法院高雄分院檢察署檢察官
右抗告人因甲○○違反野生動物保育法案件，不服臺灣高等法院高雄分院中華民國八
十八年十月十九日駁回聲請再審之裁定（八十八年度聲再字第二二八號），提起抗告
，本院裁定如左：
    主  文
原裁定撤銷，應由臺灣高等法院高雄分院更為裁定。
    理  由
本件原裁定以聲請意旨略以：行政院農業委員會（下稱農委會）民國八十八年六月二
十一日八八農林字第八八一二二六六六號函認為：「熊科動物係屬野生動物保育法第
四條第二項指定公告之保育類野生動物，……本案所提之膽汁係熊膽（動物器官）之
重要成分，仍屬保育類野生動物產製品」。已對活體熊膽之膽汁用人工加工之方式引
流所製成之藥用膽仁是否為野生動物保育法所規範之對象，作明確之函示。此項證據
足使受判決人甲○○受有罪之判決，爰依法為受判決人之不利益聲請再審等情。惟受
判決人所輸入引流膽汁之熊膽仁，是否為野生動物保育法規範之對象，應屬原確定判
決適用法則當否之問題。而農委會前揭函文，僅係主管機關函覆法院對上開問題所表
示之法律見解，非屬得否證明受判決人犯罪之證據。聲請人以該函文為發現確實之新
證據，而據以聲請再審，難認有再審之理由，而裁定駁回抗告人再審之聲請，固非無
見。
惟查刑事訴訟法關於證據之種類並未設有若何之限制，行政機關就其主管事務函覆法
院之公文書，茍與犯罪事實之認定有重要關係，自非不得作為證據。又野生動物保育
法第四十條第一項第一款之罪，以行為人未經中央主管機關同意，輸入保育類野生動
物之活體或其產製品，為構成犯罪之事實要件。因此，本件受判決人所輸入引流膽汁
之熊膽仁，是否屬於野生動物保育法第三條第六項所規定野生動物產製品之一種，自
屬上開犯罪事實認定之範疇。上開農委會之函件，係主管機關對於引流膽汁之熊膽仁
是否屬於前揭法條規定野生動物產製品所表示之意見，自可為判斷引流膽汁之熊膽仁
是否屬於該法條所規定之所謂野生動物產製品之依據，亦屬認定事實證據之一種，而
非僅為法律之見解而已。至於該項證據是否可採，則屬證據取捨之問題。原裁定以農
委會前開函文，僅係主管機關函覆法院對所表示之法律見解，非屬得否證明犯罪之證
據。復謂受判決人所輸入引流膽汁之熊膽仁，是否為野生動物保育法第三條第六項所
規定野生動物產製品之一種，僅屬原確定判決適用法則當否之問題，應依非常上訴請
求救濟，而據以駁回抗告人再審之聲請，其論斷顯有違誤。抗告意旨執此指摘原裁定
不當，為有理由，爰將原裁定撤銷，由原法院另為適當之裁定。
據上論結，應依刑事訴訟法第四百十三條前段，裁定如主文。
中      華      民      國    八十九    年      三      月      十六    日
                              最高法院刑事第八庭
                                  審判長法官  吳  雄  銘
                                        法官  池  啟  明
                                        法官  石  木  欽
                                        法官  郭  毓  洲
                                        法官  吳  三  龍
      右正本證明與原本無異
                                              書  記  官
中      華      民      國    八十九    年      三      月    二十一    日


司法院資訊處製作；財團法人民間司法改革基金會備份。
